---
title: "Data Science"
---

# Apa itu Data Science?

Data Science adalah ilmu yang menggabungkan statistik, programming, dan domain knowledge untuk menganalisis data dan menghasilkan wawasan bisnis.

## Pilar Data Science

```{r, echo=FALSE, fig.align='center'}
library(knitr)
knitr::kable(data.frame(
  Pilar = c("Statistik", "Programming", "Domain Knowledge"),
  Fungsi = c("Dasar analisis data", "Implementasi algoritma", "Paham konteks bisnis"),
  Tools = c("R, Python", "R, Python, SQL", "Bisnis, Industri")
))
```

## Tools Populer di R

### 1. Tidyverse
```{r, eval=FALSE}
library(tidyverse)

# Data manipulation
data %>% filter(x > 10) %>% select(col1, col2)

# Visualisasi
ggplot(data, aes(x, y)) + geom_point()
```

### 2. ggplot2
```{r, eval=FALSE}
library(ggplot2)

# Grammar of Graphics
ggplot(mtcars, aes(x = wt, y = mpg)) +
  geom_point(aes(color = factor(cyl))) +
  geom_smooth(method = "lm") +
  labs(title = "Fuel Efficiency vs Weight")
```

### 3. Plotly
```{r, eval=FALSE}
library(plotly)

# Interactive visualization
ggplotly(ggplot(mtcars, aes(wt, mpg)) + geom_point())
```

## Proses Data Science

1. **Data Collection** - Mengumpulkan data
2. **Data Cleaning** - Membersihkan data
3. **Exploratory Data Analysis** - Eksplorasi data
4. **Modeling** - Membangun model
5. **Evaluation** - Evaluasi model
6. **Deployment** - Menggunakan model

## Contoh Analisis di R

```{r, eval=FALSE}
# Load data
data <- read.csv("data.csv")

# Struktur data
str(data)
summary(data)

# Visualisasi
library(ggplot2)
ggplot(data, aes(x = variable1, y = variable2)) +
  geom_point() +
  theme_minimal()
```

---

*Bagian dari Platform Belajar Data*
