---
title: "Statistik"
---

# Belajar Statistik dengan R

Statistik adalah ilmu mengumpulkan, menganalisis, dan menginterpretasi data.

## Statistik Deskriptif

### Ukuran Tendensi Sentral

```{r, eval=FALSE}
data <- c(10, 20, 30, 40, 50)

mean(data)    # Rata-rata: 30
median(data)  # Median: 30
```

### Ukuran Penyebaran

```{r, eval=FALSE}
sd(data)      # Standard Deviasi
var(data)     # Varians
IQR(data)     # Interquartile Range
range(data)   # Range (max - min)
```

### Tabel Frekuensi

```{r, eval=FALSE}
# Tabel frekuensi
table(data)

# Persentase
prop.table(table(data)) * 100
```

## Statistik Inferensial

### Uji Normalitas

```{r, eval=FALSE}
library(nortest)

# Shapiro-Wilk test
shapiro.test(data)

# Anderson-Darling test
ad.test(data)
```

### Uji T (T-Test)

```{r, eval=FALSE}
# One sample t-test
t.test(data, mu = 30)

# Two sample t-test
t.test(group1, group2)
```

### ANOVA

```{r, eval=FALSE}
# One-way ANOVA
anova_result <- aov(value ~ group, data = mydata)
summary(anova_result)
```

### Korelasi

```{r, eval=FALSE}
# Pearson correlation
cor(x, y, method = "pearson")

# Spearman correlation
cor(x, y, method = "spearman")
```

## Regresi

### Regresi Linear

```{r, eval=FALSE}
# Simple linear regression
model <- lm(y ~ x, data = mydata)
summary(model)

# Multiple regression
model <- lm(y ~ x1 + x2 + x3, data = mydata)
```

### Visualisasi Regresi

```{r, eval=FALSE}
library(ggplot2)

ggplot(mydata, aes(x = x, y = y)) +
  geom_point() +
  geom_smooth(method = "lm", se = TRUE) +
  labs(title = "Regresi Linear")
```

## Ringkasan Fungsi Statistik di R

| Fungsi | Kegunaan |
|--------|----------|
| `mean()` | Rata-rata |
| `median()` | Median |
| `sd()` | Standard Deviasi |
| `var()` | Varians |
| `cor()` | Korelasi |
| `lm()` | Regresi Linear |
| `t.test()` | Uji T |
| `aov()` | ANOVA |

---

*Bagian dari Platform Belajar Data*
