---
title: "Visualisasi Data"
---

# Visualisasi Data dengan R

Visualisasi membantu memahami data secara lebih mudah dan cepat.

## Package Populer

### 1. ggplot2 (Grammar of Graphics)

```{r, eval=FALSE}
library(ggplot2)

# Scatter Plot
ggplot(mtcars, aes(x = wt, y = mpg)) +
  geom_point(aes(color = factor(cyl)), size = 3) +
  labs(title = "Scatter Plot", x = "Weight", y = "MPG") +
  theme_minimal()

# Bar Plot
ggplot(mpg, aes(x = class)) +
  geom_bar(fill = "steelblue") +
  labs(title = "Bar Plot")

# Histogram
ggplot(mtcars, aes(x = mpg)) +
  geom_histogram(bins = 10, fill = "green", color = "white") +
  labs(title = "Histogram")

# Box Plot
ggplot(mtcars, aes(y = mpg, x = factor(cyl))) +
  geom_boxplot(fill = "orange") +
  labs(title = "Box Plot")
```

### 2. Plotly (Interactive)

```{r, eval=FALSE}
library(plotly)

# Convert ggplot to interactive
p <- ggplot(mtcars, aes(wt, mpg, color = factor(cyl))) +
  geom_point()
ggplotly(p)

# Create interactive directly
plot_ly(mtcars, x = ~wt, y = ~mpg, color = ~cyl, type = "scatter", mode = "markers")
```

### 3. Base R Graphics

```{r, eval=FALSE}
# Simple plots
plot(mtcars$wt, mtcars$mpg, main = "Scatter Plot", xlab = "Weight", ylab = "MPG")
hist(mtcars$mpg, main = "Histogram")
boxplot(mpg ~ cyl, data = mtcars, main = "Box Plot")
```

## Jenis Visualisasi

| Jenis | Fungsi | Kapan Digunakan |
|-------|--------|-----------------|
| Scatter | `geom_point()` | Hubungan 2 variabel |
| Bar | `geom_bar()` | Perbandingan kategori |
| Histogram | `geom_histogram()` | Distribusi data |
| Box Plot | `geom_boxplot()` | Distribusi & outlier |
| Line | `geom_line()` | Tren waktu |
| Pie | `coord_polar()` | Proporsi |
| Heatmap | `geom_tile()` | Korelasi |

## Tips Visualisasi

1. **Pilih grafik yang sesuai** dengan jenis data
2. **Gunakan warna dengan bijak** - jangan terlalu banyak
3. **Berikan label yang jelas** - judul, sumbu, legenda
4. **Sederhana lebih baik** - hindari chart junk
5. **Pertimbangkan audiens** - sesuaikan kompleksitas

## Contoh Lengkap

```{r, eval=FALSE}
library(ggplot2)
library(dplyr)

# Data preparation
mtcars$cyl <- as.factor(mtcars$cyl)

# Multi-panel plot
ggplot(mtcars, aes(x = wt, y = mpg)) +
  geom_point(aes(color = cyl, size = hp)) +
  geom_smooth(method = "lm", se = FALSE) +
  labs(
    title = "Fuel Efficiency Analysis",
    subtitle = "By weight, cylinders, and horsepower",
    x = "Weight (1000 lbs)",
    y = "Miles per Gallon",
    color = "Cylinders",
    size = "Horsepower"
  ) +
  theme_minimal()
```

---

*Bagian dari Platform Belajar Data*
